臺灣臺中地方法院刑事判決　　　　　　　　　　　九十三年度沙簡上字第四八八號
　　公　訴　人　臺灣臺中地方法院檢察署檢察官
　　上　訴　人　丙○○
　　即　被　告
右列上訴人即被告因違反著作權法案件，不服本院沙鹿簡易庭九十三年度沙簡字第五
三八號中華民國九十三年八月十六日第一審簡易判決（聲請案號：臺灣臺中地方法院
檢察署九十三年度偵字第一九號），提起上訴，本院管轄之合議庭逕為第一審判決如
左：
    主  文
原判決撤銷。
丙○○連續擅自以出租之方法侵害他人著作財產權，處拘役伍拾伍日，如易科罰金，
以參佰元折算壹日。扣案「赤裸特工」、「周漁的火車」及「暗戰II」光碟片各壹片
均沒收。
    犯罪事實
一、丙○○係設於臺中縣大甲鎮○○路一○○號「碟站影音光碟館」之負責人，明知
    龍祥育樂多媒體股份有限公司（下稱龍祥公司）係發行「赤裸武器」、「周漁的
    火車」之寰亞電影發行有限公司及發行「暗戰II」之一百年電影有限公司，所授
    權可在臺灣地區全權獨家發行前述三部電影著作之ＶＣＤ、ＤＶＤ光碟之專屬授
    權代理商，龍祥公司在臺灣地區享有前述三部電影著作之著作權，未經龍祥公司
    之授權或同意，不得將平行輸入之前述電影著作出租予他人，竟基於意圖營利之
    概括犯意，明知其所購入非臺灣地區發行之「赤裸特工」、「周漁的火車」及「
    暗戰II」真品影音光碟各一片，均係未經龍祥公司之授權或同意，不得平行輸入
    屬視為侵害著作權之真品，仍自民國九十二年一月十三日間某時起，自同年十二
    月十一日間某時止，在上址其所經營之「碟站影音光碟館」內，將上開「暗戰II
    」、「周漁的火車」二片光碟分別以新臺幣（下同）六十元及將「赤裸特工」光
    碟片以八十元之價格連續出租予不特定之人，藉以牟利（各片出租情形詳如附表
    所示）。嗣因戊○○先於九十二年十二月七日至上址「碟站影音光碟館」租得「
    赤裸特工」影音光碟一片後，向警報案，經警於九十二年十二月十六日十七時三
    十分許持本院核發之搜索票至上址搜索，而查獲上情，並扣得前揭「赤裸特工」
    、「周漁的火車」及「暗戰II」光碟各一片。
二、案經龍祥公司訴由臺中縣警察局清水分局報告臺灣臺中地方法院檢察署檢察官偵
    查後聲請以簡易判決處刑。
    理  由
一、訊據上訴人即被告丙○○（下稱被告）固對於右揭時地為警在上址其所經營之「
    碟站影音光碟館」內扣得屬真品平行輸入之「赤裸特工」、「周漁的火車」及「
    暗戰II」光碟各一片之事實坦承不諱，惟矢口否認有何違反著作權法犯行，辯稱
    ：扣案「赤裸特工」、「周漁的火車」及「暗戰II」光碟，均係伊為供自己觀賞
    而以其他影片向他人交換得來，其中扣案「暗戰II」及「赤裸特工」二部光碟片
    ，係伊以「搶救雷恩大兵」影片之光碟與己○○交換得來，至「周漁的火車」光
    碟係伊與何人交換得來則已忘記。且伊店內原來即有合法之「赤裸武器」、「周
    漁的火車」及「暗戰II」光碟供出租使用，伊未曾將扣案「赤裸特工」、「周漁
    的火車」及「暗戰II」光碟出租予他人云云。惟查：（一）龍祥公司係「赤裸武
    器」、「周漁的火車」之寰亞電影發行有限公司及發行「暗戰II」之一百年電影
    有限公司，所授權可在臺灣地區全權獨家發行前述三部電影著作之ＶＣＤ、ＤＶ
    Ｄ光碟之「專屬授權」代理商，龍祥公司在臺灣地區享有前述三部電影著作之著
    作權，且專屬授權期間尚未期滿，有營利事業登記證影本、公司執照影本、授權
    書影本、合約書影本及新聞局錄影節目審查合格證明書影本等資料在卷可稽，足
    堪認定，被告爭執龍祥公司是否具有該三部影音光碟之告訴權云云，並非可採，
    先此敘明。又扣案之「赤裸特工」、「周漁的火車」及「暗戰II」影音光碟，其
    中「赤裸特工」係寰亞電影發行有限公司發行所使用之片名，該片在臺灣地區發
    行之片名係改為「赤裸武器」，有照片一張在卷可稽（見九十三年度偵字第一九
    號偵查卷第十八頁下面），並經本院勘驗扣案四片光碟無訛，且有證明書一份（
    見同上偵查卷第三一頁）在卷可按。又扣案「赤裸特工」、「周漁的火車」、「
    暗戰II」均係平行輸入之真品，業據被告供承在卷，核與告訴代理人戊○○於警
    詢中指訴情節相符，亦足認定。（二）按著作權法第六十條規定：合法著作重製
    物之所有權人，得出租該重製物，即所謂「第一次銷售原則」，著作權人已將其
    著作之重製物所有權出讓而進入市場，則其對於該重製物之出租權「即已用盡」
    ，固不得對受讓人等再行主張其出租權。惟著作權法第六十條所規定「合法著作
    重製物之所有人，得出租該重製物」，係以合法著作重製物之所有人為限，如未
    經著作財產權人同意而輸入著作物原件或重製物者，除有同法第八十七條之一第
    一項所列各款情形外，視為侵害著作權，該著作重製物即為侵害著作權之違法物
    品（最高法院八十九年度臺上字第三四三一號、九十二年度臺上字第一○○一號
    判決意旨參照）。查，扣案之「赤裸特工」、「周漁的火車」及「暗戰II」等三
    片影音光碟，被告確有放在上址「碟站影音光碟館」內出租予他人，除據被告於
    警詢中直承在卷外（見同上偵查卷第五頁背面），並有交易歷史紀錄計三張在卷
    可稽。被告於審理中雖另辯稱該三張交易歷史紀錄，係伊所購買之合法同片名光
    碟之出租紀錄，並非扣案三片光碟之出租紀錄云云。然查，扣案之「赤裸特工」
    、「周漁的火車」及「暗戰II」影片外盒之編號分別為「0000000」、「
    0000000」及「0000000」號，有扣案之外盒並有卷附之照片（見
    同上偵查卷第十八頁上面）可憑，核與卷附之交易歷史紀錄所載之片名、條碼相
    符，且該三張交易歷史紀錄係由被告所僱用之員工乙○○自「碟站影音光碟館」
    內之電腦列印而來，亦經被告於警詢及審理中供明在卷，核與證人乙○○於審理
    中結證情節相符。再者，本案係緣於告訴人公司接獲檢舉得悉被告經營之「碟站
    影音光碟館」有上開違反著作權法情事，方由告訴代理人劉培宏先於九十二年十
    二月七日至該「碟站影音光碟館」內承租「赤裸武器」影片，當時劉培宏所租得
    者即為「赤裸特工」之光碟片，且該光碟片之外包裝盒與扣案之外包裝盒非唯片
    名相同均為「赤裸武器」，且其上所貼之條碼亦均同為「00000000」，
    告訴代理人劉培宏因限於承租該片之約定日期僅三日二夜，乃先影印該光碟片及
    外盒後返還該片予「碟站影音光碟館」，並於九十二年十二月十四日持該影印之
    資料向警報案。嗣警察即於同年月十六日向本院聲請核發搜索票，並於當日十七
    時三十分許會同告訴代理人劉培宏至上址「碟站影音光碟館」實施搜索，而警察
    與告訴代理人戊○○甫至上址「碟站影音光碟館」時，被告並不在店內，而係被
    告所僱用之店員乙○○在場，經警當場在「碟站影音光碟館」陳列架上發現扣案
    「赤裸特工」、「周漁的火車」及「暗戰II」影片之外盒各一片並要求乙○○拿
    出光碟片時，乙○○即推稱沒有光碟片並通知被告，待被告到場後始叫乙○○拿
    出扣案之「赤裸特工」、「周漁的火車」及「暗戰II」等三片光碟片等節，業據
    告訴代理人劉培宏於警詢中、證人乙○○於審理中及證人即參與查獲本案之警員
    丁○○於審理中分別陳明在卷，被告於審理中亦直承為警查獲當日，扣案「赤裸
    特工」、「周漁的火車」及「暗戰II」影片之外盒確有陳列在架上，伊經店員通
    知到場才叫店員拿出扣案「赤裸特工」、「周漁的火車」及「暗戰II」之光碟片
    等語，並有本院九十二年度聲搜字第二一九○號搜索票及告訴代理人劉培宏影印
    之「赤裸特工」光碟片、「赤裸武器」外盒各一張在卷可按（見同上偵查卷第十
    九至二十頁、本院九十二年度聲搜字第二一九○號刑事卷第三至四頁），已足認
    定。且查，被告於審理中雖辯稱扣案「赤裸特工」、「周漁的火車」及「暗戰II
    」光碟片因係伊供己觀賞所用，故放在伊位於店內之辦公室處，乙○○亦是從伊
    辦公室內拿出該三片光碟片予警察查扣云云，證人乙○○於審理中雖亦證稱：該
    三片光碟片係伊從被告辦公室內拿出交予警察查扣云云。然證人乙○○係受被告
    僱用之員工，所證本有附和、迴護被告說詞之虞，況被告到場並叫店員乙○○拿
    出光碟片時，乙○○即從店內櫃檯處拿出扣案「赤裸特工」、「周漁的火車」及
    「暗戰II」光碟片一節，業據證人丁○○於審理中結證明確，益證被告所辯及乙○○所證不實。綜上，觀諸卷附之交易歷史紀錄之片名、條碼，與扣案「赤裸武
    器」、「周漁的火車」及「暗戰II」影片之外盒之片名、條碼均相符合；告訴代
    理人劉培宏早於九十二年十二月七日至被告經營之「碟站影音光碟館」內承租「
    赤裸武器」影片時，劉培宏所租得之外包裝盒與扣案之外包裝盒相同，而當時該
    包裝盒內所裝之光碟片與扣案之光碟片上之名稱均同為「赤裸特工」，且寰亞電
    影發行有限公司發行該影片時所使用之片名為「赤裸特工」，該片在臺灣地區發
    行之片名才是「赤裸武器」，被告顯係以「赤裸武器」之包裝盒為掩護，從事出
    租平行輸入之「赤裸特工」光碟片行為；及證人乙○○於審理中結證稱：警察查
    獲時，店內並無其他扣案三影片片名之光碟等語，足見警察查獲當時，該店內配
    合陳列在架上之「赤裸武器」、「周漁的火車」及「暗戰II」影片外盒之光碟片
    ，確係上揭扣案之三片光碟片等節，均足證該交易歷史紀錄三張即為前揭扣案三
    片光碟片之交易明細，被告確有右揭出租行為無疑應可認定，其嗣於審理中翻異
    前詞，辯稱：伊並無出租扣案光碟片，卷附之交易歷史紀錄三張，並非扣案光碟
    片之出租紀錄云云，顯係事後諉責之詞，尚難採信。（三）被告於警詢及九十二
    年十二月十七日偵查中先係辯稱扣案之「赤裸特工」、「周漁的火車」及「暗戰
    II」三片光碟片，係伊於九十二年六月間，自己去臺北光華商場購得，伊以為沒
    有關係，才與經龍祥公司授權之正版光碟片放在一起出租云云，嗣於九十三年一
    月二十八日偵查中則改稱：被查扣之光碟片有的是在臺北買的，有的是在網路上
    買的云云，之後於審理中又先係具狀陳稱：扣案之「赤裸武器」及「暗戰II」光
    碟片，係伊與「消費者」己○○交換等值商品取得，「周漁的火車」光碟片亦係
    與「消費者」交換取得，至於是那位消費者，伊已忘記云云（見本院卷第十五頁
    ），嗣於本院受命法官行準備程序時則又改稱：「赤裸武器」及「周漁的火車」
    ，均係伊與「友人」己○○交換取得，至於「暗戰II」光碟片是與何人交換取得
    ，伊已忘記云云（見本院卷第二八頁），核其所辯先後不一，已有可疑。況查，
    證人己○○於本院審理中結證稱：「暗戰II」及「赤裸特工」兩部片，是伊從網
    站上購得，伊看完之後，在網路上詢問買家，被告是用網路和伊交易，伊在網路
    上只有註明是正版，沒有註明該二部片的來源，伊與被告交易時，被告有詢問伊
    片子來源，伊告訴被告也是網路上購得，伊與被告在交換聊天時才知道被告經營
    光碟出租店。伊曾去過被告經營之光碟出租店一次，就是交換的時候，伊與被告
    互留電話，後來伊有去被告經營之光碟出租店一次，去看有無好片子可以租，「
    但後來並無租片」云云，被告辯稱己○○是「消費者」云云，顯與己○○結證情
    節不符。又證人己○○於審理中結證稱：「（在何地和被告交換？）臺中市○○
    路附近，靠近家樂福，是我要求在那邊交換的。」、「（交換時，被告是否有當
    場拿「搶救雷恩大兵」片子過來？）是的，我們是先約好的。」云云，亦核與被
    告於審理中辯稱：「（是否當場交付雷恩大兵給證人？）證人來我店裡面拿，我
    們電話聯絡，證人直接來我店裡面拿。」、「（當時是何人說要到你店裡交換？
    ）電話裡面我說明我經營出租店，我交代證人直接到我大甲的出租店。」、「（
    當時電話中有無告訴證人要交換？）是的，電話中沒有說要怎麼換，我們電話中
    有說要交換，我請證人到我店裡面挑選，是證人後來自己選了搶救雷恩大兵。」
    云云不符，亦難採信。（四）綜上，核諸被告對於扣案光碟片之來源及有無出租
    扣案光碟片等節所辯先後反覆不一，再參諸被告如認扣案光碟片係屬合法之平行
    輸入品，何須對於扣案光碟片之來源先後為不同之辯解，又何須矢口否認有何出
    租扣案光碟片行為，及其始終無法提出扣案光碟片係屬合法平行輸入之資料以供
    本院審酌等情，足證被告對於扣案之光碟均非「合法之平行輸入真品」知之甚明
    。綜上所述，本案事證明確，被告犯行堪以認定。
二、按被告犯罪中及犯罪後，著作權法分別於九十二年七月九日及九十三年九月一日
    修正公布，被告擅自以出租之方法侵害他人之著作財產權之行為，九十二年七月
    九日修正前著作權法第九十二條規定法定刑原為「三年以下有期徒刑，得併科新
    臺幣十五萬元以下罰金」，九十二年七月九日修正後條次雖未更動，惟區分為「
    意圖營利」與「非意圖營利」二種犯罪類型，前者法定刑為「三年以下有期徒刑
    、拘役，或併科新臺幣七十五萬元以下罰金」，九十三年九月一日修正後著作權
    法復不區分「意圖營利」與「非意圖營利」，法定刑一律為「三年以下有期徒刑
    、拘役，或科或併科新臺幣七十五萬元以下罰金」，比較被告行為時之舊法即九
    十三年九月一日修正前規定及裁判時規定，以九十三年九月一日公布之著作權法
    較有利於行為人，依刑法第二條第一項前段之規定，應適用九十三年九月一日公
    布施行之著作權法第九十二條處斷。核被告所為，係犯九十三年九月一日修正後
    之著作權法第九十二條之擅自以出租之方法侵害他人之著作財產權罪。被告所為
    多次犯行，時間密接，犯罪構成要件相同，顯係基於概括之犯意反覆為之，為連
    續犯，應依刑法第五十六條規定加重其刑，上訴人即被告上訴意旨否認犯罪云云
    ，並非可採。原審認被告有連續以出租之方法侵害他人著作財產權犯行，予以論
    罪科刑固非無見，惟原審未及比較新舊法，已有未合。且查：
（一）聲請簡易處刑意旨另略以：被告尚基於意圖營利之概括犯意，在上址「碟站影
      音光碟館」內，出租「暗戰」（應為暗戰I），因認被告黃鴻儒尚涉有此部分
      意圖營利而以出租之方法侵害他人著作財產權行為，涉犯九十三年九月一日修
      正前著作權法第九十二條第一項犯嫌云云。惟查，九十三年九月一日修正前後
      之著作權法第九十二條第一項之犯罪，依同法第一百條規定，均屬告訴乃論之
      罪。而告訴人龍祥公司並未享有「暗戰I」之影音光碟之著作財產權，業經告
      訴代理人甲○○於本院審理中陳明在卷（見本院卷第七一頁），且查無其他積
      極證據足認本案告訴人龍祥公司就「暗戰I」之影音光碟享有著作財產權，是
      公訴人起訴被告基於意圖營利之概括犯意，而意圖散布而公開陳列及出租「暗
      戰I」影音光碟片之犯行涉犯著作權法第九十二條第一項罪嫌部分，因屬告訴
      乃論之罪，且欠缺有權告訴之人提出告訴，被告此部分被訴違反著作權法第九
      十二條第一項犯嫌，即屬欠缺訴訟追訴條件，此部分本應為不受理判決，惟因
      檢察官認與上開起訴並有罪部分具有裁判上一罪關係，爰不另為不受理之諭知
      。原審判決就此部分誤為有罪判決，並將扣案「暗戰（I）」一片予以宣告沒
      收，亦有未合。
（二）再按檢察官聲請以簡易判決處刑之案件，經法院認為有第四百五十一條之一第
      四項但書之情形者，應適用通常訴訟程序審判之，刑事訴訟法第四百五十二條
      定有明文；且對於簡易判決之上訴，準用刑訴法第三編第一章及第二章之規定
      ，管轄第二審之地方法院合議庭受理簡易判決上訴案件，應依通常程序審理。
      其認案件有刑事訴訟法第四百五十二條之情形者，應撤銷原判決，逕依通常程
      序為第一審判決，法院辦理刑事訴訟簡易程序案件應行注意事項第十四項亦有
      規定。查：本件檢察官據以聲請簡易判決求處罪刑之事實，包括意圖營利，在
      上址「碟站影音光碟館」內，出租扣案之「暗戰I」影音光碟之行為，而本院
      認定立於原審地位（即原審於九十三年八月十六日判決時）所得認定之被告之
      犯罪事實，應僅有被告擅自出租「赤裸特工」、「周漁的火車」及「暗戰II」
      影音光碟之行為」，已如前述，則本件原審法院所應認定之犯罪事實，顯然與
      檢察官據以求處罪刑之事實不符，而有刑事訴訟法第四百五十一條之一第四項
      但書第二款前段之情形，依刑事訴訟法第四百五十二條之規定，本案應適用通
      常程序審判，原審誤適用簡易處刑程序，亦有未洽。從而，本案犯罪事實顯然
      與檢察官據以求處罪刑之事實不符，即有刑事訴訟法第四百五十一條之一第四
      項但書第二款之情形，即屬無可維持，應由本院合議庭逕依通常程序審理後，
      撤銷改判，逕為第一審判決。
三、爰審酌被告以出租方式侵害他人著作財產權，其出租之期間非短，出租片數計為
    三片，及被告犯罪後猶飾詞圖卸刑責，態度不佳，且迄未賠償告訴人損害，未與
    告訴人達成和解之態度等一切情狀，量處如主文所示之刑，並諭知易科罰金之折
    算標準。扣案之「赤裸特工」、「周漁的火車」及「暗戰II」影音光碟片各一片
    ，係被告所有，業據被告陳明在卷，且核係被告供犯罪所用之物，爰依著作權法
    第九十八條第一項前段宣告沒收；至扣案之「暗戰I」影音光碟，既未經告訴權
    人合法告訴，非本院審理效力所及，自不予宣告沒收，附此敘明。
據上論斷，應依刑事訴訟法第四百五十二條、第二百九十九條第一項前段、第三百六
十九條第一項、修正後著作權法第九十二條、第九十八條第一項前段、刑法第十一條
、第五十六條、第四十一條第一項前段，罰金罰鍰提高標準條例第二條，判決如主文
。
中      華      民      國    九十四    年      二      月    二十四    日
                                        臺灣臺中地方法院刑事第十庭
                                            審判長法  官
                                                  法  官
                                                  法  官
右正本證明與原本無異。
如不服本判決，應於判決送達後十日內向本院提出上訴狀，上訴於臺灣高等法院臺中
分院( 須附繕本 )。
                                                  書記官
中      華      民      國    九十四    年  二      月    二十四    日
附論罪科刑法條：
修正後著作權法第九十二條
擅自以公開口述、公開播送、公開上映、公開演出、公開傳輸、公開展示、改作、編
輯、出租之方法侵害他人之著作財產權者，處三年以下有期徒刑、拘役、或科或併科
新臺幣七十五萬元以下罰金。
附表
┌──┬──────────┬─────────────────────┐
│編號│  片名              │出租時間                                  │
├──┼──────────┼─────────────────────┤
│一  │周漁的火車          │九十二年九月二日                          │
│    │                    ├─────────────────────┤
│    │                    │九十二年九月九日                          │
│    │                    ├─────────────────────┤
│    │                    │九十二年九月二十一日                      │
│    │                    ├─────────────────────┤
│    │                    │九十二年九月二十二日                      │
│    │                    ├─────────────────────┤
│    │                    │九十二年九月二十四日                      │
├──┼──────────┼─────────────────────┤
│二  │暗戰II              │九十二年一月十三日                        │
│    │                    ├─────────────────────┤
│    │                    │九十二年二月十二日                        │
│    │                    ├─────────────────────┤
│    │                    │九十二年六月一日                          │
├──┼──────────┼─────────────────────┤
│三  │赤裸特工            │九十二年七月十二日                        │
│    │                    ├─────────────────────┤
│    │                    │九十二年八月十四日                        │
│    │                    ├─────────────────────┤
│    │                    │九十二年八月二十日                        │
│    │                    ├─────────────────────┤
│    │                    │九十二年十一月二十三日                    │
│    │                    ├─────────────────────┤
│    │                    │九十二年十二月十一日                      │
└──┴──────────┴─────────────────────┘
